【裁判字號】    95,訴,150
【裁判日期】    950822
【裁判案由】    違反毒品危害防制條例
【裁判全文】
臺灣雲林地方法院刑事判決               95年度訴字第150號
公訴人  臺灣雲林地方法院檢察署檢察官
被  告  甲○○
上列被告因違反毒品危害防制條例案件，經檢察官提起公訴（94
年度毒偵字第2286號），本院判決如下：
    主  文
甲○○施用第一級毒品，累犯，處有期徒刑玖月。
扣案之第一級毒品安非他命壹包，淨重零點零柒公克，沒收銷燬
之。
    事  實
一、甲○○前因施用第一級毒品案件，經觀察、勒戒後，認無繼
    續施用毒品之傾向，經臺灣雲林地方法院檢察署檢察官於民
    國91年8 月15日，以91年度毒偵字第489 號、第750 號，為
    不起訴處分確定。又因施用第一級毒品案件，經本院於93年
    9 月15日，以93年度訴字第490 號判處有期徒刑7 月，並於
    93年9 月30日判決確定，於94年5 月17日縮刑期滿執行完畢
    。詎其不知戒絕，於觀察、勒戒執行完畢釋放後，5年內復
    基於施用第一級毒品之犯意，於94年12月10日採尿前回溯
    72小時內之某時，在不詳地點，以不詳方式，施用第一級毒
    品海洛因一次。嗣於94年12月10日15時25分許，為警在雲林
    縣斗六市○○路123 號旁查獲，並扣得毒品海洛因1 包（淨
    重0 ．07公克，空包裝重0.25公克），並經同意後採尿送驗
    ，結果檢出「嗎啡陽性」反應，始查悉上情。
二、案經雲林縣警察局斗六分局移送臺灣雲林地方法院檢察署檢
    察官偵查起訴。
    理  由
一、被告否認犯罪，辯解：伊未施用毒品海洛因，可能因服用行
    政院衛生署雲林醫院所開具之藥品丁基原啡因temgesic，含
    有嗎啡成份，導致尿液檢出嗎啡陽性反應，或是自己吸到別
    人的二手煙所致，且該扣案毒品海洛因1 包，亦非伊所有，
    等語。
二、本件檢察官所提出之證據清單：
（一）臺灣雲林地方法院檢察署檢察官91年8 月15日91年度毒偵
      字第489 號、第750 號不起訴處分書（偵查卷第18頁）。
      待證事項：被告曾因施用第一級毒品案件，經觀察、勒戒
      後，認無繼續施用毒品之傾向，於91年8 月15日不起訴處
      分確定。
（二）尿液送檢真實姓名登記簿（偵查卷第30頁）。
      待證事項：被告於94年12月10日15時25分許，為警查獲後
      ，在雲林縣警察局斗六分局採尿。
（三）台灣檢驗科技股份有限公司濫用藥物尿液檢驗報告（偵查
      卷第36頁）待證事項：被告尿液檢驗出嗎啡陽性反應。
（四）海洛因1 包（偵查卷第25頁：臺灣雲林地方法院檢察署扣
      押物品清單）。
      待證事項：被告持有海洛因1 包
（五）法務部調查局95年2 月27日調科壹字第160002938 號鑑定
      通知書（本院卷內）。
      待證事項：被告持有之毒品經鑑驗為毒品海洛因（淨重0
      ．07公克，空包裝重0.25公克）。
三、經查：被告於94年12月10日查獲時，所採集尿液經送檢驗以
    酵素免疫分析法篩檢，再以氣相層析質譜儀分析法確認，結
    果呈現嗎啡陽性反應，有台灣檢驗科技股份有限公司濫用藥
    物尿液檢驗報告一紙在卷可證，按目前國內檢驗海洛因的方
    法，以氣相層析質譜儀分析法之精確度最高，其原理係檢品
    經氣化後，通過層析管分離純化，再將純化之成分循序送入
    質譜儀做個別的鑑定，因質譜儀所測定之圖譜，在化學上被
    公認具有指紋特性，故可據以完全判定該檢品係為何種化合
    物，台灣檢驗科技股份有限公司在毒品之鑑定上係以酵素免
    疫分析法進行篩檢，再以氣相層析質譜儀分析法確認，於兩
    者均呈陽性反應下，才予以確認判定，此種雙重檢驗相互驗
    證之方式，無誤判之可能。被告所採取之尿液既經送驗而以
    氣相層析質譜儀分析法確認結果，呈現嗎啡陽性反應，應有
    於採尿時起回溯前72小時之某時施用第一級毒品海洛因無疑
    。又依臺北榮民總醫院毒藥物諮詢中心81年4 月6 日函函覆
    臺灣高等法院高雄分院有關吸入二手煙（即被動吸入）後，
    尿液是否能檢出該毒物之問題，指明尚無因被動吸入毒物而
    致尿液驗出之案例，另經遍查相關文獻後，亦無嗎啡或海洛
    因之被動吸入研究報告，日前僅有被動吸入大麻之報告，而
    該項研究報告認為一般吸食方式之二手煙（即被動吸入大麻
    ）並不會使免疫抗體方法之檢驗呈陽性反應，有該函一紙存
    檔可參，故被告所辯吸入別人二手煙，縱然屬實，仍不致於
    尿液呈現嗎啡陽性反應。另被告所提供之丁基原啡因temges
    ic經送鑑定結果：
    （一）國立臺灣大學醫學院附設醫院雲林分院95年4 月27日
          台大雲分堊歷字第0950002995號函：患者94年8 月23
          日精神科門診開始服用temgesic做戒癮治療，服用此
          藥不會造成對尿液嗎啡反應的干擾，亦不會呈現嗎啡
          反應。
    （二）行政院衛生署管制藥品管理局管檢字第0950004471號
          鑑定書：以氣相層析質譜儀法，檢出buprenorphine
          成份，丁基原啡因（buprenorphine） 屬於管制藥品
          管理條例第三級管制藥品或毒品危害防制條例第三級
          毒品，本藥物檢驗不含嗎啡成份，檢出之丁基原啡因
          亦不會代謝成嗎啡成份，服用後尿液不至檢出嗎啡陽
          性反應。
    足見被告所辯因服用行政院衛生署雲林醫院所開具之藥品丁
    基原啡因temgesic，含有嗎啡成份，導致尿液檢出嗎啡陽性
    反應，純屬無稽。至於扣案之毒品海洛因1 包，係被告當時
    隨身攜帶而臨時丟棄於草叢，並為員警丙○○、乙○○查覺
    而扣案，業據證人丙○○、乙○○證述在卷，被告空言否認
    為其所有，亦無從憑信。被告尿液驗具嗎啡陽性反應，並且
    隨身攜帶毒品海洛因，又所辯並非事實，且被告因施用第一
    級毒品案件，經觀察、勒戒後，認無繼續施用毒品之傾向，
    經臺灣雲林地方法院檢察署檢察官於91年8 月15日，以91年
    度毒偵字第489 號、第750 號，為不起訴處分確定，亦有該
    不起訴處分一紙在卷可憑，故本次被告二犯施用第一級毒品
    ，事證明確，其犯行可以認定，應依法論罪科刑。
三、核被告所為，係犯毒品危害防制條例第10條第１項之施用第
    一級毒品罪。其非法持有毒品，進而施用，其持有之低度行
    為應為各次施用之高度行為所吸收，爰不另論罪。又被告曾
    因施用第一級毒品案件，經本院於93年9 月15日，以93 年
    度訴字第490 號判處有期徒刑7 月，並於93年9 月30日判決
    確定，於94年5 月17日縮刑期滿執行完畢，有臺灣高等法院
    被告全國前案紀錄表一紙在卷可稽，茲於五年以內再故意犯
    本件有期徒刑以上之罪，不論依修正前之刑法第47條，或修
    正後之刑法第47條第1 項之規定，均構成累犯，對被告而言
    並無有利或不利之情形，自不生新舊法比較之問題，應逕依
    修正前之刑法第47條，論以累犯，並加重其刑。爰審酌被告
    犯罪目的、原因、施用之次數、自戕行為之犯罪性質及犯罪
    後坦認之態度等一切情狀，量處如主文所示之刑。扣案之毒
    品海洛因1 包（淨重0 ．07公克），為查獲之毒品，爰依毒
    品危害防制條例第18條第1 項之規定，諭知沒收並銷燬之。
    至於扣案之煙蒂一只，既非查獲之毒品或專供製造或施用毒
    品之器具為限，亦非供犯罪所用之物，無從宣告沒收之，附
    此敘明。
據上論斷，應依刑事訴訟法第299 條第1 項前段，毒品危害防制
條例第10條第1 項、第18條第1 項，修正後刑法第11條前段、修
正前刑法第47條，判決如主文。
本案經檢察官葉建成到庭執行職務。
中    華    民    國    95    年    8     月    22    日
                  刑事第四庭審判長法  官  吳福森
                                  法  官  吳基華
                                  法  官  葉明松
以上正本證明與原本無異。
如不服本判決，應於判決送達後10日內，向本院提出上訴狀。
                                  書記官  陳姵君
中    華    民    國    95    年    8     月    22    日
附錄本案論罪科刑法條：
毒品危害防制條例第10條第1項：
施用第一級毒品者，處 6 月以上 5 年以下有期徒刑。


司法院資訊處製作；財團法人民間司法改革基金會備份。
